【裁判字號】    88,上訴,1905
【裁判日期】    890627
【裁判案由】    妨害自由等
【裁判全文】
臺灣高等法院臺中分院刑事判決                  八十八年度上訴字第一九五號
      上  訴  人
      即  被  告  甲○○
右上訴人因妨害自由案件，不服臺灣台中地方法院八十七年度訴字第二六四二號中華
民國八十八年七月二十三日第一審判決（起訴案號：臺灣台中地方法院檢察署八十七
年度偵字第一六五一二號），提起上訴，本院判決如左：
      主  文
原判決撤銷。
甲○○共同以其他方法，剝奪人之行動自由，累犯，處有期徒刑柒月。
      事  實
一、甲○○前於民國  (下同)八十一年間曾犯竊盜罪，經台灣彰化地方法院判處有期
    徒刑貳月，於八十三年四月二十五日執行完畢，詎仍不知悔改，於八十七年八月
    三日（原判決誤繕為八十八年）清晨零時許與甲○○、黃谷揚、周志隆、綽號「
    阿宏」及「阿達」（均已成年）及姓名不詳之成年男子等八人，前往台中市○○
    路五十號之「金錢豹舞廳」跳舞、喝酒，同日清晨二時許離去，「阿宏」因不滿
    「金錢豹舞廳」大班丙○○於渠等消費時屢次引介舞女坐檯，乃邀同甲○○與「
    阿達」及另一已成年姓名不詳之男子，共同基於妨害自由及傷害之犯意聯絡，於
    同日清晨三時許返回「金錢豹舞廳」，先由甲○○在該舞廳內櫃檯前，以將手搭
    在丙○○肩上之方式，將丙○○帶到該舞廳外後，「阿宏」與該不詳姓名者隨即
    趨前與甲○○共同強將丙○○押上阿達所駕停在路旁之自小客車，甲○○與「阿
    宏」各持一把手槍 (無證據足認有殺傷力 )抵在丙○○身上，令其不得反抗，並
    恐嚇丙○○稱，要將其載往大肚山埋掉等語，使丙○○心生畏懼，致生危害於丙
    ○○之生命安全，甲○○並拿出子彈一顆（無證據足認具有殺傷力）脅迫丙○○
    將該顆子彈含在口中，於強押丙○○前往台中縣太平方向途中，甲○○、阿宏及
    該不詳姓名之男子於車上，分別以杖柄及拳頭毆打丙○○之頭部，迨車開至台中
    縣市交界之旱溪附近空地，甲○○、「阿宏」、「阿達」及該不詳姓名男子在令
    丙○○下車後，徒手或持木棍、石頭共同毆打丙○○之背部、頭部等處，致使丙
    ○○受有頭部外傷及身體多處挫傷、右眼前房出血等傷害。
二、案經丙○○訴請台中市警察局移送臺灣臺中地方法院檢察署檢察官偵查起訴。
      理  由
一、訊據被告甲○○，雖矢口否認犯罪，辯稱：係阿宏與丙○○在說話，伊以為他們
    有認識云云，惟查右開犯罪事實業據告訴人丙○○於警訊及本院審理中指訴綦詳
    ，並有中國醫藥學院附設醫院診斷證明書在卷可稽，且被告於警訊中坦承有參與
    毆打告訴人 (詳偵查卷第十三頁 )，於偵查中供承有押告訴人及以手毆打告訴人
    (詳偵查卷第三十二、三十三頁 ) ，另證人周志隆於警訊中證述，甲○○於渠等
    至「金錢豹舞廳」消費後之翌日，告訴伊昨日  (即八十七年八月三日)凌晨三時
    許有出事，證人黃谷揚於警訊中證稱：伊係案發翌日始知此事，該案係被告、「
    阿宏」、「阿達」三人所為各等語，參此被告等人係因不滿丙○○所為，經議定
    後始返回「金錢豹舞廳」強押丙○○外出教訓；於丙○○甫遭被告先以手搭在其
    肩上帶到舞廳外後，「阿宏」與該不詳姓名男子即趨前與被告共同強押丙○○上
    車等節，被告等人對右揭犯行顯係早有預謀，豈有僅持子彈一顆而不持槍即逕往
    押人之理。又被告於警訊中稱與「阿宏」、「阿達」等已認識五、六個月，喝過
    五、六次酒，足見渠等交情匪淺，被告豈有不知「阿宏」、「阿達」姓名之理，
    被告既拒不供出「阿宏」、「阿達」之真實姓名以供查證，空言否認犯罪，所辯
    顯係卸責之詞，與告訴人嗣後於本院審理中所稱，在車上時被告等以拳頭及硬物
    打伊，伊感覺有東西扺住伊，主觀上以為係槍等迴護之詞，均不足採，事證已臻
    明確，被告犯行應堪認定。
二、核被告所為係犯刑法第三百零二條第一項之剝奪人之行動自由罪及第二百七十七
    條第一項之傷害罪，被告與綽號阿宏、阿達及另一不詳姓名者間，有犯意聯絡及
    行為分擔，為共同正犯，被告等因不滿告訴人引介舞女坐檯而起意押告訴人外出
    教訓，於剝奪告訴人行動自由中恐嚇要將告訴人載往大肚山埋掉及脅迫告訴人將
    子彈含在口中，自屬包含於妨害告訴人行動自由之同一意念中，縱所為合於刑法
    第三百零五條恐嚇危害安全罪及第三百零四條之脅迫使人行無義務罪之情形，應
    視為剝奪行動自由之部分行為，不另論科，另被告等將告訴人載至台中縣市交界
    之旱溪附近空地毆打前，於途中在車上毆打告訴人，既均在教訓告訴人，所為無
    從分割，應係接續犯，被告所犯上開二罪間，有方法結果之牽連關係，依刑法第
    五十五條規定，應從一重之剝奪人之行動自由罪處斷，又被告於八十一年間曾犯
    竊盜罪，經台灣彰化地方法院判處有期徒刑貳月，於八十三年四月二十五日執行
    完畢，有本院被告全國前案紀錄表在卷可稽，五年以內再犯本件有期徒刑以上之
    罪，為累犯，依法加重其刑，原審就被告論罪科刑，固非無據，惟原審判決認被
    告尚牽連犯刑法第三百零五條之恐嚇危害安全罪，另認被告先後二次毆打告訴人
    係連續犯及認被告僅與綽號阿宏及阿達者共犯暨疏未認定被告係累犯，則有未洽
    ，自無可維持，應由本院撤銷改判，爰審酌被告犯罪之動機、目的、手段、所生
    之危害及犯罪後之態度等一切情狀，量處如主文所示之刑。至被告等犯罪用之二
    把手槍及子彈一顆，並無證據證明有殺傷力，既未扣案，亦無證據證明仍存在，
    爰不予宣告沒收，併予敘明。
三、公訴意旨另以：被告甲○○乘告訴人丙○○不備之際，搶奪丙○○所有之對講機
    一具，因認被告涉犯刑法第三百二十五條第一項之搶奪罪嫌云云。按犯罪事實應
    依證據認定之，無證據不得推定其犯罪事實，刑事訴訟法第一百五十四條定有明
    文。又告訴人之告訴，係以使被告受刑事訴追為目的，是其陳述是否與事實相符
    ，乃應調查其他證據以資審認，最高法院五十二年台上字第一三００號著有判例
    可資參照。訊之被告甲○○堅決否認有右開搶奪犯行，辯稱：丙○○身上有錢，
    其如有搶奪之意，為何不將錢亦搶走等語。經查，告訴人此搶奪部分之指訴，既
    乏具體事證可佐，復無遭搶奪之贓物可資佐證，尚難僅憑告訴人之指述即認被告
    犯此部分之罪，因公訴人認被告此部分犯嫌與前開有罪部分有裁判上一罪之關係
    ，爰不另為無罪之諭知，附此敘明。
四、被告經合法傳喚，無正當理由不到庭，爰不待其陳述逕行判決。
五、據上論斷，應依刑事訴訟法第三百六十九條第一項前段、第三百七十一條、第三
    百六十四條、第二百九十九條第一項前段、刑法第二十八條、第五十五條、第三
    百零二條第一項、第二百七十七條第一項、第四十七條、罰金罰鍰提高標準條例
    第一條前段，判決如主文。
    本案經檢察官乙○○到庭執行職務。
中      華      民      國     八十九     年      六      月    二十七  日
                                   臺灣高等法院臺中分院刑事第九庭
                                         審判長法  官  胡  森  田
                                               法  官  趙  春  碧
                                               法  官  康  應  龍
右正本證明與原本無異。
如不服本判決應於收受送達後十日內向本院提出上訴書狀，其未述上訴之理由者並
得於提起上訴後十日內向本院補提理由書（均須按他造當事人之人數附繕本）。
                                               書記官  陳  明  珠
中      華      民      國     八十九     年      六      月    三十    日
科刑法條：
刑法第三百零二條第一項前段：
私行拘禁或以其他非法方法，剝奪人之行動自由者，處五年以下有期徒刑，拘役或三
百元以下罰金。
刑法第二百七十七條第一項：
傷害人之身體或健康者，處三年以下有期徒刑、拘役或一千元以下罰金。
                                                                        Ｄ


司法院資訊處製作；財團法人民間司法改革基金會備份。
